臺灣板橋地方法院民事判決　　　　　　　99年度訴字第2150號
原　　　告　于少宇
　　　　　　王秀啟
　　　　　　林麗玉
　　　　　　林瑞華
　　　　　　潘泓鈺
上　一　人
法定代理人　潘炎壽
原　　　告　徐王雪真
　　　　　　何秋安
　　　　　　　　　　　　2樓
　　　　　　藍正元
　　　　　　　　　　　　2樓
　　　　　　卓景雄
　　　　　　　　　　　　號14樓
　　　　　　楊滿足
　　　　　　林樹欉
　　　　　　陳富煒
　　　　　　　　　　　　樓
　　　　　　鄭玉英
　　　　　　張嘉蓓
　　　　　　鄭士良
　　　　　　黃俊然
　　　　　　　　　　　　3樓
上　一　人
訴訟代理人　黃淑華
原　　　告　陳玫珠
　　　　　　張天壽
　　　　　　　　　　　　12樓
　　　　　　郭素秋
　　　　　　鍾公明
　　　　　　陳　傳
兼前列21人
共　　　同
訴訟代理人　黃福民
前列 22 人
共　　　同
訴訟代理人　劉竭輝律師
被　　　告　鄭穎駿
　　　　　　　　　　　　樓
　　　　　　羅逢源
　　　　　　胡棋旭
　　　　　　　　　　　　樓
　　　　　　廖春夏
　　　　　　黃彥彰
　　　　　　林文來
　　　　　　　　　　　　11樓
　　　　　　張國陶
　　　　　　李佩玲
　　　　　　　　　　　　樓
　　　　　　駱諭葶
　　　　　　　　　　　　樓
　　　　　　許秀美
　　　　　　洪國雄
　　　　　　李正農
　　　　　　　　　　　　6樓
　　　　　　詹金蓉
　　　　　　　　　　　　樓
　　　　　　黃建源
　　　　　　　　　　　　樓
　　　　　　張錦秀
　　　　　　　　　　　　10樓
　　　　　　李月娥
　　　　　　　　　　　　樓
　　　　　　張紋旻
　　　　　　朱國賓
　　　　　　劉金秋
　　　　　　李郁翎
　　　　　　　　　　　　樓
　　　　　　潘美鳳
　　　　　　　　　　　　樓
　　　　　　魏麗華
　　　　　　陳五桂
　　　　　　　　　　　　15樓
　　　　　　高美娟
　　　　　　丁彩芬
　　　　　　　　　　　　16樓
　　　　　　黃麗雪
　　　　　　孔汶鉦
　　　　　　陳宥縢
　　　　　　邱清溪
　　　　　　陳文清
　　　　　　　　　　　　10樓
　　　　　　黃發祥
　　　　　　溫來富
　　　　　　　　　　　　樓
　　　　　　閔佈宏
　　　　　　陳瑞香
　　　　　　　　　　　　樓
　　　　　　丁宏源
　　　　　　鄭國泰
　　　　　　　　　　　　樓
　　　　　　翁雪惠
　　　　　　　　　　　　16樓
　　　　　　涂鳳蓮
　　　　　　　　　　　　3樓
　　　　　　石德祥
　　　　　　劉德宏
前列 40 人
共　　　同
訴訟代理人　陳敏郎
被　　　告　許碧娥
　　　　　　魏趨聖
　　　　　　聯新天下社區公寓大廈管理委員會
上　一　人
法定代理人　陳敏郎
上列當事人間請求返還所有物等事件，經本院於民國99年12月30
日言詞辯論終結，判決如下：
    主  文
原告之訴駁回。
訴訟費用由原告負擔。
    事  實 及 理  由
壹、程序方面：
    本件被告許碧娥、魏趨聖未於言詞辯論期日到場，核無民事
    訴訟法第386條所列各款情形，依原告之聲請，由其一造辯
    論而為判決。
貳、實體方面：
一、原告起訴主張：聯新天下社區係坐落於新北市○○區○○段
    第581地號之基地上，為住商複合型社區，共地上17層、地
    下2層建物。其中地下第2層之東半部為新北市○○區○○段
    第2787建號（下稱2787建號）停車場，面積共912.05平方公
    尺，為原告于少宇等22人及其他共有人共計35人分別共有，
    權利範圍各1/35。而西半部則屬同段2786建號（下稱2786建
    號）停車場，面積2950.22平方公尺，為全體區分所有權人
    分別共有，權利範圍各萬分之41等不一。聯新天下社區於民
    國84年4月間竣工取得使用執照後成立被告聯新天下社區公
    寓大廈管理委員會（下稱聯新天下管委會），並經依法取得
    報備證明在案。詎被告聯新天下管委會嗣未經第2787建號停
    車場之原告等35位區分所有權人同意，竟擅將第2787建號停
    車場內週邊地面劃設82個機車停車位（如附表一所示），按
    月分租予被告閔佈宏等42人住戶使用，每月租金新台幣（以
    下同）200元，而嚴重侵害原告等人權利。自84年9月迄至99
    年11月止計不當得利共3,001,200元（183月×82位×200元
    ＝0000000元）。而第2787建號建物雖屬共同使用，亦應僅
    限於35位共有人所共同停車、避難使用，其餘未買受該第
    2787建號停車位之區分所有權人住戶及被告聯新天下管委會
    均不得另行劃設機車停車位出租他人使用，否則即有違公寓
    大廈管理條例第9條第1項、第2項規定，原告亦得類推適用
    同條例第4項規定求償。為此爰本於民法第767條之所有權物
    上請求權規定，民法第179條前段、184條第1項前段規定，
    聲明請求：被告等閔佈宏等42人應分別將坐落2787建號建物
    內如附表三所示占用機車停車位遷讓返還與原告及其他全體
    共有人；被告聯新天下管委會應分別給付原告于少宇等22人
    如附表二所示之金額及均自起訴狀繕本送達被告之翌日起至
    清償日止按週年利率百分之5計算之利息。
二、被告（除許碧娥、魏趨聖外）則以：系爭2787建號包含機車
    停車位均屬共用部分而非專有部分。且系爭機車停車位於86
    年9月向台北縣新莊市公所報備管理組織前即已出租並收取
    租金供作公共基金使用，而聯新天下社區於86年8月20日第
    二屆區分所有權人會議時，原告住戶中有黃福民等18人均出
    席該次會議，並決議機車停車位租金每半年1200元，且原告
    中有多人均曾擔任被告聯新天下管委會之委員、監委等職務
    ，是系爭停車位縱認為原告等35人共有，惟業經共有人過半
    數作為約定共用部分，原告自不得請求返還。且系爭停車位
    租金既係經區分所有權人會議決議收取，而屬全體區分所有
    權人所享有之公共基金，被告聯新天下管委會僅負管理之責
    ，自不得向被告聯新天下管委會請求。且本件原告請求之相
    當租金不當得利請求權已逾五年，爰為時效消滅之抗辯而拒
    絕給付，原告又無法證明實際出租車位數字為若干，自屬不
    能證明。爰聲明請求駁回原告之訴。
三、被告許碧娥、魏趨聖則未於言詞辯論期日到場，復未提出書
    狀作何聲明、陳述。
四、查2787建號建物，面積共912.05平方公尺，為原告于少宇等
    人（除原告藍正元外，按原告藍正元應有部分1/35已於99年
    5月17日連同2751號建號專有部分移轉登記予訴外人陳宛瑜
    所有，見本院99年補字第1437號卷第23、24頁之建物登記謄
    本）及其他共有人共計35人分別共有，權利範圍各1/35，並
    係供原告等35人共有人作為汽車停車位使用之事實，已據原
    告提出2647建號等各自專有部分建號之建物登記謄本36紙為
    證（見本院99年補字第1437號卷第14頁至第49頁），並為被
    告所不爭，足認真實。而依上開建物登記謄本所載，該2787
    建號及2786建號均為台北縣政府工務局84莊使字877號使用
    執照（見上開補字卷第55頁）即聯新天下社區公寓大廈地上
    17 層區分所有建物各專有部分建物之共有部分，另依原告
    提出之系爭2787建號建物測量成果圖所示（上開補字卷第52
    頁），亦載明其主要用途為「共同使用」，並標示為「地下
    二層防空避難室及停車場」，且其範圍內之梯間、蓄水池部
    分（即格內劃Ｘ部分），則屬共同使用2786建號之面積範圍
    內，另依原告提出地下室二樓車位實況圖所示（見上開補字
    卷第54頁），該同屬地下二層之2787建號停車場及2786建號
    停車場均屬利用單一共同之停車出入口坡道進出，足證系爭
    2787建號建物，雖僅係由其中區分所有權35人共有，應有部
    分各1/35，而非如2786建號為全體區分所有權人共有，但其
    使用上並無獨立性，更非區分所有標的之專有部分，而係不
    屬專有部分之附屬建物而供共同使用者，自屬公寓大廈管理
    條例第3條第4款所指之共用部分甚明，嗣並已為原告所不爭
    （見本院卷二第36頁，99年12月30日言詞辯論筆錄）。
五、按各區分所有權人按其共有之應有部分比例，對建築物之共
    用部分及其基地有使用收益之權。但另有約定者從其約定。
    住戶對共用部分之使用應依其設置目的及通常使用方法為之
    ，但另有約定者從其約定。公寓大廈管理條例第9條第1項、
    第2項定有明文。復按管理委員會之職務如下：一、區分所
    有權人會議決議事項之執行。二、共有及共用部分之清潔、
    維護、修繕及一般改良。……。十一、共用部分、約定共用
    部分及其附屬設施設備之點收及保管，同條例第36條亦定有
    明文。查系爭2787建號建物既係屬供防空避難室及停車場使
    用之共用部分，雖係登記其中區分所有權人35人共有，而非
    如一般公寓大廈建築計算登記共用部分應有部分時，除停車
    空間外，其餘車道及防空避難空間仍算入為全體區分所有權
    人所共有之情形，但依其係附屬設施而不具獨立性，且係為
    增益整體專有部分效用之性質及依其停車及防空避難之設置
    目的及通常使用方法，亦僅得認上開各1/35應有部分登記，
    只係約定該2787建號面積範圍中之35位停車位空間係歸該特
    定35人使用，依法乃屬公寓大廈共用部分經約定供特定區分
    所有權人使用之「約定專用部分」（公寓大廈管理條例第3
    條第5款參照）。是原告等各該2787建號應有部分1/35之共
    有人，僅係就2787建號範圍中之各該停車位部分有約定專用
    之權，並非有專有之權。且依其性質及衡量全體區分所有權
    人之公共安全利益，所約定專用範圍，亦應僅限於各該劃設
    停車位空間本身部分而已，而不及於其他非停車空間之車道
    或防空避難空間之共用部分。是原告就系爭2787建號約定專
    用部分之共有建物所有權使用收益範圍，依法僅限於該約定
    專用之停車空間本身而已，而不及於其他部分，自不得據以
    主張該2787建號全部面積範圍內僅限於其等35人共有人所專
    有專用，而任意拒斥其他全體區分所有權人正當使用非停車
    空間之共用部分或管理委員會之管理、維護及修繕、保管、
    改良行為。
六、查原告主張被告聯新天下管委會在2787建號停車場內之週邊
    地面劃設如附表一機車停車位，供其他住戶使用之事實，固
    據原告提出聯新天下社區汽機車位置圖為證（上開補字卷第
    57 頁），並為被告聯新天下管委會所不爭（見本院卷二第9
    頁背面）。惟依上開位置圖所示被告聯新天下管委會所劃設
    機車停車位，均係沿車道邊緣或緊臨全體區分所有權人共有
    之公共梯間或蓄水池邊緣劃設，並未侵及35位汽車停車位之
    停車空間，揆之前開說明，自無侵害原告共有2787建號停車
    空間約定專用部分之使用收益範圍，原告主張係無權占有或
    侵奪其所有物或妨害其所有權云云，已不足採。而被告全體
    管委會劃設該機車停車位，供其他被告住戶使用並收取管理
    費，乃係依據86年8月24日聯新天下區分所有權人第二屆會
    議決議之事實，已據被告聯新天下管委會提出該次會議紀錄
    （見本院卷一第96頁）為證，並為原告所不爭，且系爭2787
    建號共用部分本即係供停車場使用，被告聯新天下管委會據
    以劃設機車停車位供其他住戶被告使用，並收取管理費，充
    實公共基金，並未違反變更其共用部分使用目的或性質，自
    屬公寓大廈管理委員會依公寓大廈管理條例第36條本有法定
    管理（利用）職務權限範圍之行為，自難指有何不法性，或
    有何無法律上原因而受有利益之情形可言。從而，原告本於
    所有權物上請求權，請求被告閔佈宏等42人應分別將如附表
    三所示之機車停車位遷讓返還與原告及其他全體共有人（原
    告藍正元已非共有人，原告此部分請求返還亦屬無據，併予
    敘明），並本於不當得利及侵權行為損害賠償請求權，請求
    被告聯新天下管委會應分別給付如附表二所示金額予原告及
    自起訴狀繕本送達翌日起至清償日止按週年利率百分之五計
    算之利息，自屬無據，均應予駁回。
七、本件判決事證基礎已臻明確，兩造其餘有關時效抗辯等之攻
    擊防禦方法併所援用之證據，經核已與判決結果不生影響，
    爰無再予一一論斷之必要，併予敘明。
八、結論：本件原告之訴為無理由，並依民事訴訟法第385條第1
    項前段、第78條，判決如主文。
中    華    民    國  100    年    1    月    13   日
                  民事第二庭    法  官  朱耀平
以上正本係照原本作成
如對本判決上訴，須於判決送達後20日內向本院提出上訴狀。如
委任律師提起上訴者，應一併繳納上訴審裁判費。
中    華    民    國  100    年    1    月    13   日
                                 書記官  林珊慧